【裁判字號】    98,訴,2061
【裁判日期】    981229
【裁判案由】    毒品危害防制條例
【裁判全文】
臺灣臺北地方法院刑事判決              98年度訴字第2061號
公  訴  人  臺灣臺北地方法院檢察署檢察官
被      告  甲○○
上列被告因違反毒品危害防制條例案件，經檢察官提起公訴（98
年度毒偵緝字第296號），被告於準備程序進行中就被訴事實為
有罪之陳述，由本院裁定以簡式審判程序審理，判決如下：
    主  文
甲○○施用第一級毒品，累犯，處有期徒刑玖月。
    事  實
一、甲○○前分別因違反肅清煙毒條例及麻醉藥品管理條例案件
    ，經本院以83年度訴字第1090號判決判處有期徒刑3年4月、
    6 月，應執行有期徒刑3年8月確定；又因妨害自由案件，經
    臺灣板橋地方法院以84年度訴字第1371號判決判處有期徒刑
    8 月確定；再因違反肅清煙毒條例及麻醉藥品管理條例案件
    ，經臺灣板橋地方法院以84年度訴字第962號判處有期徒刑3
    年10月、4月，上訴臺灣高等法院後，以84年度上訴字第665
    2 號判決，駁回違反肅清煙毒條例案件之上訴，違反麻醉藥
    品管理條例部分則撤銷改判為有期徒刑6 月，並定應執行有
    期徒刑4年2月確定；上開案件接續執行，於民國89年6月7日
    縮短刑期假釋出監，假釋期間並付保護管束，嗣因其於假釋
    期間因另犯施用毒品案件，經撤銷假釋後，在91年8月9日入
    監服刑，而於95年9 月17日縮刑期滿執行完畢。另因施用毒
    品案件，經本院以91年度毒聲字第1600號裁定送觀察、勒戒
    後，因有繼續施用毒品之傾向，經臺灣臺東地方法院以91年
    度毒聲字第282 號裁定令入戒治處所施以強制戒治，嗣經該
    院以92年度毒聲字第209 號裁定停止戒治並交付保護管束，
    於92年9 月12日停止戒治出所（轉執行徒刑），後於92年11
    月29日保護管束期滿執行完畢，並由臺灣臺東地方法院檢察
    署檢察官以92年度戒毒偵字第37號為不起訴處分確定；又因
    施用毒品案件，經本院以97年度訴字第1617號判決判處有期
    徒刑7月、7月，應執行有期徒刑1 年，上訴後經臺灣高等法
    院以98年度上訴字第1616號判決駁回上訴而確定（現正執行
    中，不構成累犯）。
二、詎甲○○仍不知悔改，又基於施用第一級毒品海洛因之犯意
    ，於98月9月1日傍晚某時許，在其友人位於臺北縣板橋市○
    ○路住處內，施用第一級毒品海洛因1 次。嗣於98年9月3日
    晚間10時30分許，因另案通緝為警查獲，經採集其尿液送驗
    呈鴉片類陽性反應，始查悉上情。
三、案經臺北市政府警察局萬華分局報請臺灣臺北地方法院檢察
    署檢察官偵查起訴。
    理  由
一、本案被告甲○○所犯係死刑、無期徒刑、最輕本刑為3 年以
    上有期徒刑以外之罪，被告於準備程序中就被訴事實為有罪
    之陳述，經法官告知簡式審判程序之旨，並聽取公訴人、被
    告之意見後，本院認為適宜進行簡式審判程序，而依刑事訴
    訟法第273條之1第1項規定，裁定改用簡式審判程序。
二、前揭事實，業據被告迭次於偵查、本院準備程序及審理時均
    坦承不諱（見毒偵緝卷第14至15頁、本院卷第23頁反面、第
    25頁反面），且被告為警查獲後所採集之尿液經送鑑驗結果
    ，呈鴉片類陽性反應，此有臺灣尖端先進生技醫藥股份有限
    公司98年9 月11日濫用藥物檢驗報告及臺北市政府警察局偵
    辦毒品案件尿液檢體委驗單各1紙附卷可稽（見毒偵卷第9至
    10頁），足證被告上開任意性自白核與事實相符。本案事證
    明確，被告犯行堪以認定，應予依法論科。
三、按施用第一、二級毒品為犯罪行為，毒品危害防制條例第10
    條定有處罰明文。故施用第一、二級毒品者，依前揭規定本
    應科以刑罰。惟基於刑事政策，對合於一定條件之施用者，
    則依同條例第20條、第23條之規定，施以觀察、勒戒及強制
    戒治之保安處分。又毒品危害防制條例於92年7月9日修正公
    布，自93年1月9日施行，其中第20條、第23條將施用毒品之
    刑事處遇程序，區分為「初犯」及「5年內再犯」、「5年後
    再犯」。依其立法理由之說明：「初犯」，經觀察、勒戒或
    強制戒治後，應為不起訴處分或不付審理之裁定；經觀察、
    勒戒或強制戒治執行完畢釋放後，「5 年內再犯」者，因其
    再犯率甚高，原實施之觀察、勒戒及強制戒治既已無法收其
    實效，爰依法追訴或裁定交付審理。至於經觀察、勒戒或強
    制戒治執行完畢釋放後，「5 年後再犯」者，前所實施之觀
    察、勒戒或強制戒治已足以遮斷其施用毒品之毒癮，為期自
    新及協助其斷除毒癮，仍適用「初犯」規定，先經觀察、勒
    戒或強制戒治之程序。從而依修正後之規定，僅限於「初犯
    」及「5 年後再犯」二種情形，始應先經觀察、勒戒或強制
    戒治程序。倘被告於5 年內已再犯，經依法追訴處罰，縱其
    第3次（或第3次以上）再度施用毒品之時間，在初犯經觀察
    、勒戒或強制戒治執行完畢釋放五年以後，已不合於「5 年
    後再犯」之規定，且因已於「5 年內再犯」，顯見其再犯率
    甚高，原實施觀察、勒戒或強制戒治，已無法收其實效，即
    應依該條例第10條處罰（最高法院95年度第7 次刑事庭會議
    決議參照）。查又被告前因施用毒品案件，經本院以91年
    度毒聲字第1600號裁定送觀察勒戒後，因認有繼續施用毒品
    之傾向，再經依臺灣臺東地方法院以91年度毒聲字第282 號
    裁定令入強制戒治處所施以強制戒治，嗣經該院以92年度毒
    聲字第209號裁定停止戒治並交付保護管束，於92年9月12日
    停止戒治出所，並於92年11月29日保護管束期滿執行完畢，
    經臺灣臺東地方法院檢察署檢察官以92年度戒毒偵字第37號
    為不起訴處分確定後，5 年內已經再犯施用毒品之罪，且業
    經依法追訴處罰（詳如犯罪事實欄第1 項所述），此有臺灣
    高等法院被告前案紀錄表1份在卷可參（見本院卷第5至17頁
    ），是縱其本案施用毒品之時間已在該次強制戒治執行完畢
    釋放之5年之後，仍應依法追訴處罰。
四、按海洛因係毒品危害防制條例第2條第2項第1 款所規定之第
    一級毒品，不得非法施用。核被告所為，係犯毒品危害防制
    條例第10條第1 項之施用第一級毒品罪。其施用前後持有海
    洛因之低度行為，應為施用之高度行為所吸收，不另論罪。
    又被告有如事實欄所載之前案及執行紀錄，有臺灣高等法院
    被告前案紀錄表在卷可佐，其受徒刑之執行完畢後，5 年以
    內故意再犯本案有期徒刑以上之罪，為累犯，應依刑法第47
    條第1 項之規定，加重其刑。爰審酌被告前因施用毒品，歷
    經觀察、勒戒及強制戒治程序，惟仍未能戒絕毒癮，復繼續
    沾染毒品惡習，竟再為本案施用毒品犯行，顯見其不思悔改
    ，自制力亦顯不佳；惟另考量被告於犯後已能坦承犯行，而
    其施用毒品之行為於本質上係屬自我戕害行為，反社會性之
    程度應屬較低，及檢察官求刑有期徒刑9 月適當等一切情狀
    ，量處如主文所示之刑，以示懲儆。
據上論斷，應依刑事訴訟法第273條之1第1項、第299條第1 項前
段，毒品危害防制條例第10條第1項，刑法第11條、第47條第1項
，判決如主文。
本案經檢察官孫沛琦到庭執行職務。
中    華    民    國    98    年    12    月    29    日
                  刑事第十三庭  法  官  陳君鳳
以上正本證明與原本無異。
如不服本判決應於收受送達後10日內向本院提出上訴書狀，並應
敘述具體理由；其未敘述上訴理由者，應於上訴期間屆滿後20日
內向本院補提理由書（均須按他造當事人之人數附繕）「切勿逕
送上級法院」。
                                書記官  楊湘雯
中    華    民    國    98    年    12    月    29    日
附錄本案論罪科刑法條：
毒品危害防制條例第10條
施用第一級毒品者，處6月以上5年以下有期徒刑。
施用第二級毒品者，處3年以下有期徒刑。

司法院資訊處製作；財團法人民間司法改革基金會備份。
